【裁判字號】    91,易,582
【裁判日期】    920912
【裁判案由】    贓物
【裁判全文】
臺灣宜蘭地方法院刑事判決                          九十一年度易字第五八二號
    公  訴  人  臺灣宜蘭地方法院檢察署檢察官
    被      告  甲○○
                丙○○
右列被告因贓物案件，經檢察官提起公訴（九十一年度偵字第一四０五號），本院判
決如左：
    主  文
甲○○收受贓物，處拘役伍拾日，如易科罰金，以參佰元折算壹日。
丙○○無罪。
    事  實
一、甲○○明知不詳姓名年籍之人於民國九十年三月間某日所交付之車牌號碼ＧＶＵ
    ─九五九號重型機車（該機車係丁○○於九十年二月十九日下午六時許，在宜蘭
    縣蘇澳鎮○○里○○○路旁失竊），係屬來路不明之盜贓物，竟出於收受贓物之
    故意，而收受上揭機車，並將之停放於宜蘭縣蘇澳鎮○○路二０九號其住處附近
    同路二０五號騎樓；嗣於九十年六月一日下午四時許，其不知情之友人丙○○（
    下述）向其借用該機車途經蘇澳鎮○○路時，因闖紅燈為警攔下發現該機車已經
    丁○○報案失竊，而查知上情。
二、案經宜蘭縣警察局蘇澳分局報告台灣宜蘭地方法院檢察署檢察官偵查起訴。
    理  由
壹、有罪部分（被告甲○○部分）：
一、訊據被告甲○○矢口否認有右揭犯行，辯稱：該機車自九十年三、四月間即停放
    在蘇澳鎮○○路二０五號騎樓，其曾三次向宜蘭縣警察局蘇澳分局新城派出所報
    案要求將該機車拖走，而管區警員也有來看過三次，但警員打電腦後，說沒有人
    報失蹤，該車停在該處沒有關係，所以機車才會一直停在那裡，也沒有人來領走
    云云；惟查，(1)本件車號ＧＶＵ—九五九號重機車係被害人丁○○於上揭時、地
    所失竊，並經丁○○於九十年二月二十一日上午十時三十分許向宜蘭縣警察局蘇
    澳分局馬賽派出所報案，並經警於同日上午十時五十八分將失竊資料輸入電腦等
    情，業據被害人丁○○與其夫潘界忠指述綦詳，並有車輛竊盜、車牌失竊資料個
    別查詢報表—查詢車輛認可資料及宜蘭縣警察局車輛協尋電腦輸入單，以及贓物
    領據各一紙附卷可稽；(2)被告供稱該機車自九十年三、四月間起即停放聖賢路二
    ０五號空屋騎樓（91.07.12偵查筆錄），該空屋主有同意讓其放東西（92.08.22
    審理筆錄），該機車引擎電門插有鑰匙，其並曾發動等語（警卷第三頁背面）等
    語在卷，並有其繪之機車停放位置圖一紙可參，依被告上述供述，機車已停放在
    其放東西之空屋騎樓一段期間，且被告亦曾發動該機車，已堪認該機車係在被告
    實力支配下；(3)同案被告丙○○供稱其向被告潘焰坤借用該機車時，潘焰坤說停
    放騎樓前揭機車插有鑰匙可以騎用，而其發動該機車幾次即順利發動引擎等語（
    91.06.01及91.11.21偵查筆錄），顯見該機車平時即有使用保養中，否則相距該
    機車失竊已有半年之久，自不可能如此順利發動該機車，是該贓物機車長期在被
    告支配使用，已甚明確；(4)被告辯稱曾三次向新城派出所及管區警員報案云云，
    惟經當時被告住處之管區警員乙○○到庭證稱：其至被告上揭住處附近查察戶口
    時，被告曾要其查詢停放第二０五號騎樓之機車是否贓車，而經其向勤務中心查
    詢被告所指之機車，並無失竊報案紀錄等語在卷，而查，被害人丁○○失竊機車
    已於九十年二月二十一日報案，顯見被告縱曾向警方報案並具體指出其居處附近
    長期停放一部機車，然所指之機車應非被害人丁○○失竊之上開機車，否則經員
    警查詢結果，當會發現該機車已報失竊，而證人乙○○任新城派出所勤區警員時
    ，固曾接獲民眾報案指稱聖賢路第二０九號附近長期停放一部機車，其前往現場
    勘時曾以電腦查詢該車並無失竊資料等情，有蘇澳分局九十一年十月二十二日警
    澳刑字第０九一００一一八二三號函在卷可稽，被告前開所辯，顯無可採。本件
    事證明確，被告收受贓物犯行，洵堪認定，應予論罪科刑。
二、核被告所為，係犯刑法第三百四十九條第一項之收受贓物罪。公訴意旨認被告係
    受不詳姓名之人之委託而寄藏，所為係犯同法第三百四十九條第二項之寄藏贓物
    之犯行等語，惟本件並無積極證據足資證明被告有何受託寄藏之行為，起訴法條
    容有未洽，應予變更。爰審酌被告犯罪之動機、目的、手段，犯罪所生之損害，
    及犯罪後態度等一切情狀，量處如主文所示之刑，並諭知易科罰金之折算標準。
貳、無罪部分（被告丙○○部分）：
一、公訴意旨略以：被告丙○○明知上開車號ＧＶＵ─九五九號重機車並非同案被告
    甲○○所有，而係來路不明之贓物，竟於九十一年六月一日下午二時許，向甲○○商借機車，而收受上開車號ＧＶＵ─五九五號機車使用，嗣於同日下午四時二
    十分許，被告丙○○騎乘該機車途經蘇澳鎮○○路時，因闖紅燈為警攔下後，經
    警發現該機車已經丁○○報案失竊，而查知上情，因認被告丙○○涉犯刑法第三
    百四十九條第一項收受贓物罪嫌等等。
二、按犯罪事實應依證據認定之，無證據不得推定其犯罪事實；又不能證明被告犯罪
    或其行為不罰者，應諭知無罪之判決，分別為刑事訴訟法第一百五十四條、第三
    百零一條第一項所明定。又事實之認定，應憑證據，如未能發現相當之證據，或
    證據不足以證明，自不能以推測或擬制之方法，為裁判之基礎。（最高法院四十
    年台上字第八六號判例意旨、六十九年台上字第一五三一號判例意旨參照）。
三、公訴意旨認被告丙○○涉有刑法第三百四十九條第一項之收受贓物犯行，係以被
    告所騎用之機車係被害人丁○○已報案失竊之贓車為論據。惟訊據被告丙○○堅
    決否認明知該贓車仍向甲○○借用收受，辯稱，其當日下午要外出買東西，沒有
    車，就去向被告甲○○借機車，其本來是要借甲○○之妻所有之機車，然該機車
    適甲○○之妻騎出，經甲○○告知門口有一台機車可暫騎用，其有詢問該機車來
源，甲○○則稱有報案查詢過了，並非贓車，其乃借用（91.06.01及91.11.21偵
    查筆錄），所辯核與甲○○供稱：被告向我借機車，我說沒有後，有跟被告提及
    有一部機車，不知道是什麼人的，已放了一年多等語相符，至被告縱知悉該機車
    並非甲○○所有，亦難推斷被告即知該機車係贓車甚明，此外，復無其他積極證
    據證明被告明知贓車仍予收受騎用之犯行，揆諸首揭說明，自屬不能證明其犯罪
    ，應為無罪判決之諭知。
四、被告丙○○經合法傳喚無正當理由不到庭，因本院認本件係應諭知無罪之案件，
    爰不待其陳述逕行判決。
據上論斷，應依刑事訴訟法第二百九十九條第一項前段、第三百條、第三百零六條、
第三百零一條第一項，刑法第三百四十九條第一項、第四十一條第一項，罰金罰鍰提
高標準條例第一條前段、第二條，判決如主文。
本案經檢察官沈念祖到庭執行職務
中      華      民      國      九十二    年    九    月      十二      日
                                      臺灣宜蘭地方法院刑事第二庭
                                          法  官  林  楨  森
右正本證明與原本無異。
如不服本判決，應於判決送達後十日內向本院提出上訴狀。( 應附繕本 )
                                          書記官  廖  文  章
中      華      民      國      九十二    年    九    月      十五      日
附錄法條：
刑法第三百四十九條第一項(普通贓物罪)
收受贓物者，處三年以下有期徒、拘役或五百元以下罰金。


司法院資訊處製作；財團法人民間司法改革基金會備份。
